臺灣臺中地方法院交通事件裁定　　　 100年度交聲字第1906號
原處分機關　交通部公路總局臺中區監理所
異　議　人
即受處分人　林文漢
上列受處分人因違反道路交通管理處罰條例案件，對於交通部公
路總局臺中區監理所民國100年6月22日所為之裁決（中監違字第
裁60-GQ0000000號裁決書），聲明異議，本院裁定如下：
    主    文
異議駁回。
    理    由
一、原處分意旨略以：受處分人即異議人林文漢（下簡稱受處分
    人）所有車牌號碼B4-7477號自小客車，於民國100年5月5日
    上午9時8分許，在臺中市○○路與遼寧路處，因有不依順行
    方向停車之違規，為臺中市政府交通警察大隊直屬第二大隊
    員警以科學儀器拍照取證，以受處分人為被通知人，爰依違
    反道路交通管理處罰條例第56條第1項第6款規定掣單舉發本
    件違規。嗣受處分人於應到案日期提出申訴，經原舉發機關
    調查結果，仍認受處分人有上開違規情事，原處分機關乃依
    上開規定，於100年6月22日以中監違字第裁60-GQ0000000號
    違反道路交通管理事件裁決書，裁處受處分人罰鍰新臺幣（
    下同）900元等語。
二、聲明異議意旨略以：異議人住該地近8年未有被拖吊舉發之
    情形，而違規地點為私人土地並設有告示牌兩面。該地長期
    有設置攤位營業，亦多次檢舉違規設攤。松安派出所也以私
    人土地為由未曾舉發過違規設攤或停車，警察所給答覆是交
    通執法不得延伸到私人土地。該地段路面長期以來並未劃設
    道路中心線、車道分向線或道路邊線，無設置任何道路標線
    、標誌。路邊也沒有設排水溝，正常的道路都應畫設道路標
    線、標誌及設置排水溝。向松安派出所查詢，三年前地主和
    前里長、地政住都局會勘為私人土地，所以交通局不敢劃設
    標線、標誌及排水溝（非既成道路，市政府未辦理徵收），
    私人土地並不受道路管理條例管理處罰，且如監理所回函所
    稱，供公眾通行就適用道路的範圍，那政府的公權力何不介
    入設置道路工程劃設標線、標誌，交通工程未設置就要交通
    執法，實為不當，爰聲明異議云云。
三、按停車時應依車輛順行方向緊靠道路右側，其右側前後輪胎
    外側距離緣石或路面邊緣不得逾40公分，道路交通安全規則
    第112條第2項定有明文；又汽車駕駛人停車時，不依順行方
    向，或不緊靠道路右側者，處600元以上1,200元以下罰鍰，
    道路交通管理處罰條例第56條第1項第6款亦定有明文。
四、經查，受處分人所有之車牌號碼B4-7477號自用小客車，於
    100年5月5日上午9時8分許，垂直停放在臺中市○○路與遼
    寧路口處路側之事實，為受處分人所不爭執，核與臺中市政
    府警察局交通警察大隊100年5月26日中市警交大執字第1000
    010816號函及舉發違規採證照片8張所示情形相符，堪認無
    訛。受處分人雖以該處為私人土地，且未設置任何道路交通
    標誌、標線，停車於其上並無違規可言等語置辯，並提出土
    地登記第二類謄本及地籍圖為憑。惟按道路指公路、街道、
    巷衖、廣場、騎樓、走廊或其他供公眾通行之地方，道路交
    通管理處罰條例第3條第1項第1款定有明文，是該條例所稱
    「道路」係以該處是否供公眾通行為認定標準，既非以土地
    所有權之歸屬為何，亦非以該處有無設置相關道路交通標誌
    、標線為判斷依據。況依交通部76年11月14日交路字第02
    6017號函所示：「私有土地既成公眾通行之道路，如有公用
    地役關係之存在，此項道路之土地即已成為他有公物之公共
    用物，土地所有權人雖有所有權，但其所有權之行使應受限
    制，不得違反供公眾通行之目的，故其停車收費妨礙公眾通
    行者仍可依法取締」可知，私人土地如係供公眾通行，仍屬
    上開條例第3條第1項第1款所稱「道路」。且依卷附採證照
    片及受處分人所提供違規現場照片（見本院卷第7、8頁）所
    示，受處分人停車地點為鋪設柏油路面，連接雙向通車之對
    外通行道路，則依上揭規定可知，該處確為供人通行之道路
    無疑。又汽車駕駛人停車時，應依順行方向緊靠道路右側停
    車，為道路交通安全規則第112條第2項所明訂，其立法意旨
    係在於規範汽車駕駛人停車行為，避免任意停放車輛而致影
    響道路交通往來之安全或妨害公眾利益，只要汽車駕駛人停
    車之位置係可供公眾通行者，無論該道路之私有或公有，均
    無礙於汽車駕駛人遵守該規範之必要性，是受處分人指其停
    車處為私人用地，並不受道路管理條例管理處罰，無須遵守
    上開規則云云，自非的論。據此，受處分人所有之前揭車輛
    停放於路側處，其車頭之停放方向與道路行駛方向呈現垂直
    狀態，顯見其右側前後輪胎外側距離緣石或路面邊緣已逾40
    公分等情，當然非順向停車。受處分人於上揭時、地有不依
    順行方向緊靠道路右側停車之違規事實堪以認定。原處分機
    關援引道路交通管理處罰條例第56條第1項第6款規定，處罰
    鍰900元，並無不當，異議無理由，應予駁回。
五、綜上所述，原處分機關援引道路交通管理處罰條例第56條第
    1項第6款之規定，裁處受處分人罰鍰900元，核無違誤，受
    處分人聲明異議為無理由，應予駁回。
據上論斷，應依道路交通管理處罰條例第87條第2項、道路交通
事件處理辦法第18條，裁定如主文。
中    華    民    國   100    年    7     月    29    日
                     交通法庭法  官  李婉玉
上正本證明與原本無異。
如不服本裁定應於送達後5日內向本院提出抗告狀。
                                書記官  林政佑
中    華    民    國   100    年    7     月    29    日